臺灣臺北地方法院民事裁定              100年度聲字第512號
異  議  人  黎氏金川
相  對  人  外交部
法定代理人  楊進添
代  理  人  賴銘琪
上列異議人對於外交部准否公證之處分，聲明異議，本院裁定如
下：
    主      文
異議駁回。
    理      由
一、按駐外領務人員，得依法令授權，於駐在地辦理公證事務。
    請求辦理之公證事務有下列情形之一者，領務人員應拒絕之
    …六、請求目的或文書內容顯然不法、不當或不符中華民國
    利益。請求人或利害關係人認領務人員辦理公證事務有違法
    或不當者，得以書面提出異議。領務人員認異議有理由時，
    應於三日內為適當之處置；如認異議為無理由時，應附具意
    見書，於三日內報請駐外館處館長核定；館長應於五日內核
    定或轉報外交部核定，並副知異議人。駐外館處館長或外交
    部認異議為有理由時，應以書面命領務人員另為適當之處置
    ；如認為無理由時，應由領務人員附具意見書，陳請外交部
    轉送外交部所在地之地方法院裁定之。公證法第150條第1項
    、駐外領務人員辦理公證事務辦法第7條第1項第6款、第8條
    分別訂有明文。
二、異議意旨略以：異議人之台籍配偶於民國97年4月7日病故，
    於99年12月20日與越南籍男子阮進士（NGUYEN TINE SY）在
    越南宜安省完成結婚登記，並依規定完成越南政府文書認證
    ，但於100年2月25日，前往駐越南代表處（河內）參與面談
    時，駐外單位未通過面談，且為認證異議人之結婚證書，致
    異議人無法完成在台之結婚登記。而結婚自由乃係法第22、
    23條所保障及不得以法律限制之基本人權，不得以任何理由
    限制，而文書認證乃駐外單位之職責而非權利，駐外人員為
    依法認證即屬瀆職，且駐外人員未認證結婚登記，異議人將
    無法完成在台結婚登記，侵害異議人之結婚權利云云。
三、經查，相對人主張異議人與與越南籍男子阮進士於100年2月
    25日，前往駐越南代表處（河內）參與面談時，因雙方就交
    往過程以及結婚重要事項陳述不一，因此未通過面談之事實
    ，此有相對人提出之異議人結婚證書、文件申請表、面談記
    錄、查訪報告在卷可稽，是相對人主張：因有通謀而為虛偽
    結婚疑慮，面談並未通過，且審酌不實之結婚文書認證後，
    將可進而取得工作權及參與全民健康保險之權利，影響就業
    市場及醫療資源，對於國家整體利益有所影響等語，應堪採
    信，因此，相對人認為其受理認證之文書內容顯然不法、不
    當或不符中華民國利益之情形，而拒絕其所請求辦理之公證
    事務，核無不當，本件異議非有理由，應予駁回。
中    華    民    國   100    年    9     月    2     日
                  民事第七庭    法  官  蘇嘉豐
以上正本係照原本作成。
如不服本裁定應於送達後10日內向本院提出抗告狀，並繳納抗告
費新臺幣1,000元。
中    華    民    國   100    年    9     月    2     日
                                書記官  林鈞婷